【裁判字號】    97,訴,3061
【裁判日期】    971212
【裁判案由】    違反毒品危害防制條例
【裁判全文】
臺灣彰化地方法院刑事判決              97年度訴字第3061號
公  訴  人  臺灣彰化地方法院檢察署檢察官
被      告  甲○○
上列被告因違反毒品危害防制條例案件，經檢察官提起公訴（97
年度毒偵字第3793號、第3922號），本院依簡式審判程序判決如
下：
    主    文
甲○○施用第一級毒品，累犯，處有期徒刑捌月；又施用第一級
毒品，累犯，處有期徒刑柒月，扣案之第一級毒品海洛因貳包（
合計淨重壹點柒壹公克，空包裝總重零點陸公克）沒收銷燬之，
扣案之注射針筒壹支沒收之。應執行有期徒刑壹年貳月，扣案之
第一級毒品海洛因貳包（合計淨重壹點柒壹公克，空包裝總重零
點陸公克）沒收銷燬之，扣案之注射針筒壹支沒收之。
    事    實
一、甲○○前因連續施用第二級毒品案件，經本院以94年度易字
    第1321號判決判處有期徒刑8 月，經上訴後，臺灣高等法院
    臺中分院於民國（下同）95年3 月31日，以95年度上易字第
    278 號判決上訴駁回而確定；又因連續施用第一級毒品案件
    ，經臺灣高等法院臺中分院於95年5 月15日，以95年度上訴
    字第485 號判決判處有期徒刑1 年2 月確定；前開2 罪，並
    經臺灣高等法院臺中分院以95年度聲字第525 號裁定應執行
    刑為有期徒刑1 年8 月確定，嗣經入監服刑後，因中華民國
    96年罪犯減刑條例施行，經臺灣高等法院臺中分院以96年度
    聲減字第572 號裁定分別減為4 月、7 月，並定應執行刑為
    有期徒刑10月確定，而於96年7 月16日縮短刑期執行完畢出
    監。另因施用毒品案件，經本院以88年度毒聲字第4957號裁
    定送觀察、勒戒後，因有繼續施用毒品之傾向，再經本院以
    88年度毒聲字第5258號裁定令入戒治處所施以強制戒治、以
    89年度毒聲字第2251號裁定停止戒治付保護管束後，於89年
    12月1 日因保護管束期滿未經撤銷，視為強制戒治期滿執行
    完畢，並經臺灣彰化地方法院檢察署檢察官以89年度戒毒偵
    字第1518號為不起訴處分；復於前開強制戒治執行完畢釋放
    後5 年內之94年4 月至12月間，因連續施用第一級毒品案件
    ，經臺灣高等法院臺中分院以95年度上訴字第485 號判決判
    處有期徒刑1 年2 月確定。詎仍不知悛悔：
（一）基於施用第一級毒品海洛因之犯意，於97年8 月29日之某
      時，在彰化縣鹿港公園，以將海洛因摻水置入針筒內注射
      血管之方式，施用第一級毒品海洛因1 次。嗣於97年8 月
      30日下午5 時30分許，在彰化縣鹿港鎮○○路230 號前，
      因形跡可疑為警盤查查獲，且經警採集其尿液送驗後，結
      果呈嗎啡陽性反應，始知上情。
（二）復基於施用第一級毒品海洛因之犯意，於97年9 月9 日下
      午3 時許，在彰化縣彰化市基督教醫院廁所內，以將海洛
      因摻水置入針筒內注射血管之方式，施用第一級毒品海洛
      因1 次。嗣於97年9 月9 日晚上7 時許，為警在彰化縣彰
      化市○○路與四維路口處盤查，其於有偵查犯罪職權之機
      關或個人發覺其犯罪前，自動交付員警其所有之第一級毒
      品海洛因2 包（合計淨重1.71公克，含空包裝總重0.6 公
      克）、已使用過注射針筒1 支，向員警坦承有本次施用第
      一級毒品海洛因之犯行而自首，且主動接受裁判，且經其
      同意採集尿液送驗後，結果確呈海洛因代謝物嗎啡陽性反
      應，始悉上情。
二、案經彰化縣警察局彰化分局、鹿港分局報請臺灣彰化地方法
    院檢察署檢察官偵查起訴。
    理    由
一、除被告所犯為死刑、無期徒刑、最輕本刑為3 年以上有期徒
    刑之罪或高等法院管轄第一審案件者外，於前條第1 項程序
    進行中，被告先就被訴事實為有罪之陳述時，審判長得告知
    被告簡式審判程序之旨，並聽取當事人、代理人、辯護人及
    輔佐人之意見後，裁定進行簡式審判程序，刑事訴訟法第27
    3 條之1 第1 項、第284 條之1 分別定有明文。本件被告甲
    ○○所涉係死刑、無期徒刑、最輕本刑為3 年以上有期徒刑
    之罪或高等法院管轄第一審案件以外之罪，並於本院行準備
    程序時就被訴事實為有罪之陳述，本院合議庭依前揭規定，
    經評議結果，裁定改由受命法官獨任行簡式審判程序，合先
    敘明。
二、上開事實，業據被告甲○○於本院準備程序及審理時坦承不
    諱（見本院97年度訴字第3061號卷第32、35、36頁），且查
    ：
（一）被告尿液經以氣相層析質譜儀（即ＧＣ／ＭＳ）方法檢驗
      結果，確呈第一級毒品海洛因代謝物嗎啡之陽性反應，有
      彰化縣警察局鹿港分局、彰化分局委託檢驗尿液代號與真
      實姓名對照表各1 紙、詮昕科技股份有限公司97年9 月10
      日第00000000號、97年9 月24日第00000000號濫用藥物尿
      液檢驗報告各1 紙附卷足證（見彰化縣警察局鹿港分局鹿
      警分偵字第0970020341號卷第5 、6 頁、彰化分局彰警分
      偵字第0970028020號卷第17頁，臺灣彰化地方法院檢察署
      97年度毒偵字第3793號卷第16頁），此外，並有照片4 張
      、法務部調查局97年10月13日調科壹字第09723039740 號
      濫用藥物實驗室鑑定書1 紙在卷可稽（見彰化縣警察局彰
      化分局彰警分偵字第0970028020號卷第20、21頁，臺灣彰
      化地方法院檢察署97年度毒偵字第3793號卷第18頁），及
      海洛因2 包（合計淨重1.71公克，含空包裝總重0.6 公克
      ）、已使用過注射針筒1 支扣案可佐（見臺灣彰化地方法
      院檢察署97年度毒偵字第3793號卷第9 、10頁），是認被
      告自白核與事實相符。
（二）依鑑識實務，按海洛因施用入人體後水解還原成嗎啡，再
      循嗎啡之代謝方式排出體外，且吸食或施打煙毒者，經人
      體代謝作用於8 小時內，即有30％之量排出，24小時之後
      ，續有約剩餘量之90％再排出，72小時之後仍有剩餘微量
      排出，吸食或施打者個人體質不同，其排出時間亦會有差
      異。是依上開說明，佐以被告前揭尿液檢驗報告，被告自
      白於前揭時間施用第一級毒品海洛因1 次等語，足認被告
      自白核與事實相符，堪可採為論罪科刑之依據。
（三）按現行毒品危害防制條例就施用毒品者，僅於「初犯」及
      「5 年後再犯」2 種情形，有其追訴條件之限制，即須於
      初犯經觀察、勒戒或強制戒治釋放後，5 年內均無施用毒
      品之行為，始能認其前所實施之觀察、勒戒或強制戒治已
      足遮斷毒癮，而得於5 年後再犯時，再予適用初犯之規定
      ，重行觀察、勒戒等程序；倘5 年內已經再犯，被依法追
      訴處罰，縱其第3次 （或第3 次以上）施用毒品之時間在
      初犯釋放5 年以後，即與「5 年後再犯」之情形有別，且
      因已於「5 年內再犯」，顯見其再犯率甚高，原實施觀察
      、勒戒或強制戒治，已無法收其實效，而無5 年戒斷期之
      存在，自無再經觀察、勒戒及強制戒治之必要，應由檢察
      官逕行起訴（最高法院95年度第7 次刑事庭會議決定參照
      ）。本件被告前因施用毒品案件，經本院以88年度毒聲字
      第4957號裁定送觀察、勒戒後，因有繼續施用毒品之傾向
      ，再經本院以88年度毒聲字第5258號裁定令入戒治處所施
      以強制戒治、以89年度毒聲字第2251號裁定停止戒治付保
      護管束後，於89年12月1 日因保護管束期滿未經撤銷，視
      為強制戒治期滿執行完畢，並經臺灣彰化地方法院檢察署
      檢察官以89年度戒毒偵字第1518號為不起訴處分；復於前
      開強制戒治執行完畢釋放後5 年內之94年4 月至12月間，
      因連續施用第一級毒品案件，經臺灣高等法院臺中分院以
      95年度上訴字第485 號判決判處有期徒刑1 年2 月確定，
      此有臺灣高等法院被告前案紀錄表及臺灣彰化地方法院檢
      察署刑案資料查註紀錄表各1 份在卷可參。揆諸前開決議
      意旨，本次被告於97年8 、9 月間分別再次施用第一級毒
      品各1 次之犯行，即與「5 年後再犯」之情形有別，均應
      依法追訴、審理。
三、核被告甲○○如事實欄一（一）（二）所為，分別係犯毒品
    危害防制條例第10條第1 項之施用第一級毒品罪。其施用第
    一級毒品而持有之低度行為，各為施用第一級毒品之高度行
    為所吸收，均不另論罪。被告所犯上開2 罪間，犯意各別，
    行為殊異，應分論併罰。又被告前因連續施用第二級毒品案
    件，經本院以94年度易字第1321號判決判處有期徒刑8 月，
    經上訴後，臺灣高等法院臺中分院於95年3 月31日，以95年
    度上易字第278 號判決上訴駁回而確定；又因連續施用第一
    級毒品案件，經臺灣高等法院臺中分院於95年5 月15日，以
    95年度上訴字第485 號判決判處有期徒刑1 年2 月確定；前
    開2 罪，並經臺灣高等法院臺中分院以95年度聲字第525 號
    裁定應執行刑為有期徒刑1 年8 月確定，嗣經入監服刑後，
    因中華民國96年罪犯減刑條例施行，經臺灣高等法院臺中分
    院以96年度聲減字第572 號裁定分別減為4 月、7 月，並定
    應執行刑為有期徒刑10月確定，而於96年7 月16日縮短刑期
    執行完畢出監，此有臺灣高等法院被告前案紀錄表及臺灣彰
    化地方法院檢察署刑案資料查註紀錄表各1 份在卷可憑，其
    於受有期徒刑執行完畢後，5 年以內故意再犯本件有期徒刑
    以上之2 罪，均為累犯，應各依刑法第47條第1 項規定，加
    重其刑。另按刑法第62條所謂「發覺」，固非以有偵查犯罪
    職權之機關或人員確知其人犯罪無誤為必要，而於對其發生
    嫌疑時，即得謂為已發覺；但此項對犯人之嫌疑，仍須有確
    切之根據得為合理之可疑者，始足當之，若單純主觀上之懷
    疑，要不得謂已發生嫌疑（最高法院72年臺上字第641 號判
    例意旨參照）。本件被告所犯上述如事實欄一（二）所載施
    用第一級毒品海洛因之犯行，係因其於97 年9 月9 日晚上7
    時許，在彰化縣彰化市○○路與四維路口處經警盤查，其於
    有偵查犯罪職權之機關或個人發覺其犯罪前，自動交付員警
    其所有之第一級毒品海洛因2 包（合計淨重1.71公克，含空
    包裝總重0.6 公克）、已使用過注射針筒1 支，向員警坦承
    有本次施用第一級毒品海洛因之犯行而自首，且主動接受裁
    判，據被告於警詢、本院審理中陳稱明確（見彰化縣警察局
    彰化分局彰警分偵字第0970028020號卷第4 頁，本院97年度
    訴字第3061號卷第36頁），足徵被告確係在警員未發現有確
    切之根據得為合理之懷疑前，即主動供述其為上述施用第一
    級毒品海洛因之犯行，被告係對於未發覺之罪自首而接受裁
    判，爰依自首之規定，就其該次所犯，減輕其刑，並依法先
    加後減之。爰審酌被告前因施用毒品犯行曾經觀察、勒戒、
    強制戒治，竟又再行施用毒品，無視於毒品對於自身健康之
    戕害及國家對於杜絕毒品犯罪之禁令，惡性非輕，惟坦承犯
    行，再本於施用毒品犯罪之人，亦為「病人」之考量等一切
    情狀，分別量處如主文所示之刑，並定其應執行之刑。復本
    件被告之犯罪時間均係在96年4 月24日以後，並不符合中華
    民國96年罪犯減刑條例所定之減刑要件，尚無依該條例規定
    予以減刑之餘地。
四、如事實欄一（二）所載扣案之白色粉末2 包（合計淨重1.71
    公克，含空包裝總重0.6 公克），經法務部調查局以化學呈
    色法、氣相層析質譜儀分析法檢驗，均含海洛因成分，有該
    局97年10月13日調科壹字第09723039740 號濫用藥物實驗室
    鑑定書1 紙在卷可查（見臺灣彰化地方法院檢察署97年度毒
    偵字第3793號卷第18頁），屬第一級毒品，應不問屬於犯人
    與否，依毒品危害防制條例第18條第1 項前段規定，沒收銷
    燬之；至扣案之注射針筒1 支，為被告所有，供其為本案如
    事實欄一（二）所載施用第一級毒品海洛因犯行所用之物，
    據被告於本院審理時供陳在卷（見本院97年度訴字第3061號
    卷第36頁），爰依刑法第38條第1 項第2 款之規定，併予宣
    告沒收。
據上論斷，應依刑事訴訟法第273 條之1第1項、第299條第1項前
段，毒品危害防制條例第10條第1 項、第18條第1 項前段，刑法
第11條、第47條第1 項、第62條前段、第51條第5 款、第38條第
1 項第2 款，判決如主文。
本案經檢察官蔡明達到庭執行職務。
中    華    民    國    97    年    12    月    12    日
                        刑事第四庭    法  官  林秉暉
上正本證明與原本無異。
如不服本判決應於收受判決後10日內向本院提出上訴書狀，並應
敘述具體理由; 其未敘述上訴理由者，應於上訴期間屆滿後20日
內向本院補提理由書（均須按他造當事人之人數附繕本）「切勿
逕送上級法院」。
中    華    民    國    97    年    12    月    12    日
                                      書記官  張清秀
附錄本案論罪科刑法條全文：
毒品危害防制條例第10條第1項
施用第一級毒品者，處6月以上5年以下有期徒刑。


司法院資訊處製作；財團法人民間司法改革基金會備份。
